---
title: "Práctico 4. Modelos Mixtos"
author: "Santiago Benitez-Vieyra"
output:
  html_document:
    highlight: tango
---

```{r setup, include=FALSE}
knitr::opts_chunk$set(echo = TRUE)
```

## Caso 1.   
Volvemos al bentos marino que vimos en el práctico 3. Se muestrearon 45 puntos en 9 playas a lo largo de la costa de Holanda, registrando en cada punto la riqueza de especies. Se registraron además una serie de variables predictoras: pendiente, exposición, salinidad, temperatura, altura respecto al nivel medio de mareas (NAP), penetrabilidad y tamaño medio de grano del sustrato. En este caso, realizaremos un modelos mixtos utilizando diferentes paquetes, a fin de familiarizarnos con la escritura de los modelos en R y la dinámica de análisis.

### Análisis en nlme::lme
```{r, eval=FALSE}
library(nlme)
rikz <- read.table("RIKZ.txt", header = TRUE)
rikz$Beach <- as.factor(rikz$Beach)
rikz$Exposure <- as.factor(rikz$exposure)
rikz$Richness <- rowSums(rikz[, 2:76] > 0)

# 1) Elección de la mejor parte random.
# La parte fija debe ser lo más compleja posible.
# No se estima random para la "pendiente" (contraste) de Exposure
# porque esta variable no tiene variabilidad dentro de 
# cada playa.

r1 <- lme(Richness ~ NAP*Exposure, random = ~ 1 | Beach, 
          data = rikz, method = "REML")
r2 <- lme(Richness ~ NAP*Exposure, random = ~ 1 + NAP | Beach, 
          data = rikz, method = "REML")

# usando AIC (idem para BIC)
AIC(r1)
AIC(r2)

# usando LRT
anova(r1, r2) # dividir el P sobre 2

# 2) Eleccion de la parte fija.
# Conservamos la estrutura random elegida en el paso anterior y 
# Probamos diferentes estructuras fijas.
# Reajustamos el modelo por ML.
f1 <- lme(Richness ~ NAP*Exposure, random = ~ 1 | Beach, 
          data = rikz, method = "ML")
f2 <- lme(Richness ~ NAP+Exposure, random = ~ 1 | Beach, 
          data = rikz, method = "ML")

anova(f1, f2) #se puede usar AIC, BIC o L.ratios test

# 3) Presentamos el modelo (ajustado por REML)
fit <- lme(Richness ~ NAP+Exposure, random = ~ 1 | Beach, 
           data = rikz, method = "REML")
summary(fit)

# 4) Diagnósticos gráficos.
res <- resid(fit, type = "normalized")
pre <- fitted(fit)
qqnorm(res)
plot(pre, res)

# Puede examinarse la relación entre los residuos y las variables x
plot(res ~ rikz$Exposure)
plot(res ~ rikz$NAP)
```


### Análisis en lme4::lmer
```{r, eval=FALSE}
library(lme4)
rikz <- read.table("RIKZ.txt", header = TRUE)
rikz$Beach <- as.factor(rikz$Beach)
rikz$Exposure <- as.factor(rikz$exposure)
rikz$Richness <- rowSums(rikz[, 2:76] > 0)

# 1) Elección de la mejor parte random.
r0 <- lm(Richness ~ NAP*Exposure, data = rikz)
r1 <- lmer(Richness ~ NAP*Exposure + (1|Beach), 
            data = rikz, REML = TRUE)
r2 <- lmer(Richness ~ NAP*Exposure + (0 + NAP|Beach), 
            data = rikz, REML = TRUE) 
r3 <- lmer(Richness ~ NAP*Exposure + (1|Beach) + (0 + NAP|Beach), 
            data = rikz, REML = TRUE)
AIC(r1)
AIC(r2)
AIC(r3)

anova(r3, r1, r0) # se reajusta a ML

library(RLRsim) # fast simulation
exactRLRT(m=r1)
exactRLRT(m=r1, mA=r3, m0=r2)
exactRLRT(m=r2, mA=r3, m0=r1)

library(pbkrtest) # parametric bootstrap (modelo pequeño)
pb <- PBmodcomp(r3, r1)
pb

# 2) Eleccion de la parte fija.
f1 <- lmer(Richness ~ NAP*Exposure + (1|Beach), data = rikz, REML=F)
f2 <- lmer(Richness ~ NAP+Exposure + (1|Beach), data = rikz, REML=F)

anova(f1, f2) #se puede usar AIC, BIC o L.ratios test

kr <- KRmodcomp(f2, f1) # de pbkrtest. Kenward-Roger approx.
kr

# 3) Presentamos el modelo.
fit <- lmer(Richness ~ NAP*Exposure + (NAP|Beach), data = rikz, REML = TRUE)
summary(fit) # sin P en fijos

library(lmerTest) # aprox. Satterthwaite (modifica a lmer)
fit <- lmer(Richness ~ NAP*Exposure + (NAP|Beach), data = rikz, REML = TRUE)
summary(fit)

# 4) Diagnósticos gráficos.
res <- resid(fit, type = "pearson")
pre <- fitted(fit)
qqnorm(res)
plot(pre, res)

# Puede examinarse la relación entre los residuos y las variables x
plot(res ~ rikz$Exposure)
plot(res ~ rikz$NAP)
```

### Análisis en lme4::glmer Generalizados!
```{r, eval=FALSE}
library(lme4)
rikz <- read.table("RIKZ.txt", header = TRUE)
rikz$Beach <- as.factor(rikz$Beach)
rikz$Exposure <- as.factor(rikz$exposure)
rikz$Richness <- rowSums(rikz[, 2:76] > 0)

# 1) Elección de la mejor parte random. (sin REML)
r0 <- glm(Richness ~ NAP*Exposure, data = rikz, family=poisson)
r1 <- glmer(Richness ~ NAP*Exposure + (1|Beach), 
            data = rikz, family=poisson)
r2 <- glmer(Richness ~ NAP*Exposure + (0 + NAP|Beach), 
            data = rikz, family=poisson) 
r3 <- glmer(Richness ~ NAP*Exposure + (1|Beach) + (0 + NAP|Beach),
            data = rikz, family=poisson)

AIC(r0); AIC(r1); AIC(r2); AIC(r3)

anova(r3, r1, r0)

# 2) Eleccion de la parte fija.
f1 <- glmer(Richness ~ NAP*Exposure + (1|Beach) + (0 + NAP|Beach), 
            data = rikz, family = poisson)
f2 <- glmer(Richness ~ NAP+Exposure + (1|Beach) + (0 + NAP|Beach), 
            data = rikz, family = poisson)

anova(f1, f2) #se puede usar AIC, BIC o L.ratios test

# 3) Presentamos el modelo.
library(lmerTest) # aprox. Satterthwaite (modifica a glmer)
fit <- glmer(Richness ~ NAP+Exposure + (1|Beach)+ (0 + NAP|Beach), 
            data = rikz, family = poisson)
summary(fit) # sin P en fijos

# 4) Diagnósticos gráficos.
res <- resid(fit, type = "pearson")
pre <- fitted(fit)
qqnorm(res)
plot(pre, res)
plot(res ~ rikz$Exposure)
plot(res ~ rikz$NAP)

# 5 sobrediperso???
library(blmeco)
dispersion_glmer(fit)
```

### Análisis en MASS::glmnPQL penalized QUASI likelihood
```{r, eval=FALSE}
library(MASS)
rikz <- read.table("RIKZ.txt", header = TRUE)
rikz$Beach <- as.factor(rikz$Beach)
rikz$Exposure <- as.factor(rikz$exposure)
rikz$Richness <- rowSums(rikz[, 2:76] > 0)

# 1) Elección de la mejor parte random. 
q1 <- glmmPQL(Richness ~ NAP*Exposure, random = ~1|Beach, 
              data = rikz, family=poisson)
q2 <- glmmPQL(Richness ~ NAP*Exposure, random = ~NAP|Beach, 
              data = rikz, family=poisson)
#??????

# 2) presentación del modelo
qfit <- glmmPQL(Richness ~ NAP+Exposure, random = ~NAP|Beach, 
                data = rikz, family=poisson)
summary(qfit)
```

### Análisis en gamm4::gamm4 Generalized Aditive Mixed Models (basado en mgcv)
```{r, eval=FALSE}
library(gamm4)
rikz <- read.table("RIKZ.txt", header = TRUE)
rikz$Beach <- as.factor(rikz$Beach)
rikz$Exposure <- as.factor(rikz$exposure)
rikz$Richness <- rowSums(rikz[, 2:76] > 0)

# 1) Parte random (ver parte mer)
g1 <- gamm4(Richness ~ Exposure + s(NAP, by = Exposure), 
            random =~ (1|Beach), 
            family = poisson, data = rikz)
g2 <- gamm4(Richness ~ Exposure + s(NAP, by = Exposure), 
            random =~ (1|Beach) + (0 + NAP|Beach), 
            family = poisson, data = rikz)

AIC(g1$mer)
AIC(g2$mer)

# 2) parte fija
g3 <- gamm4(Richness ~ Exposure + s(NAP), 
            random =~ (1|Beach), family = poisson, data = rikz)
g4 <- gamm4(Richness ~ Exposure + s(NAP, by = Exposure), 
            random =~ (1|Beach), family = poisson, data = rikz)

summary(g3$gam)
summary(g4$gam) # en este ejemplo son casi iguales

# 3) modelo
summary(g4$gam)

layout(matrix(1:2,1,1))
plot(g4$gam)
layout(1)
vis.gam(g4$gam, theta = 45, scale = "response")
```

## Ejercicios.

1. Se intenta modelar los factores asociados a la infección parasitaria de ciervos rojos por parte del parásito *Elaphostrongylus cervi*. La variable respuesta, infección (infec), se encuentra codificada como 0 y 1. Las variables explicativas propuestas son el largo del ciervo (Length) y su sexo (Sex). Los datos fueron obtenidos de diferentes granjas en España, por lo que se considera que los individuos de la misma granja no constituyen observaciones independientes. Centrar la variable Length antes de ajustar el modelo. Los datos se encuentran en el archivo deer.txt.

2. Se intenta conocer si el número de flores por planta (flores) y el área de las glándulas productoras de fragancia (olor) influyen sobre el número de abejas nativas (abejas) que visitan plantas de orquídea. Las observaciones se hicieron en diferentes parches, y por ser el olor una señal difusa se supone que los datos de un mismo parche no son totalmente independientes. Los datos se encuentran
en el archivo abejas.txt.

3. Desafío: ¿Alguna vez ajustó un modelo mixto bayesiano? Existen. Visite las viñetas del paquete [MCMCglmm](https://cran.r-project.org/web/packages/MCMCglmm/vignettes/CourseNotes.pdf). Ajuste un modelo multirespuesta para el set de datos long.txt correspondientes a medidas tomadas en flores de *Salvia longispicata*. Calcule una matriz de covarianza intraindividual y una interindividual para la asociación entre néctar (rew) y aŕea frontal del la flor (sig1), considerando que la columna planta indica el individuo donde se realizaron las mediciones.    
Tip: el prior   
`priorX<-list(G = list(G1 = list(V = diag(2), nu = 1.002)), R = list(V = diag(2), nu = 1.002))`   

4. ¿Tiene usted datos con múltiples observaciones "pseudorreplicadas"? Seguramente. Considere que los modelos mixtos son exigentes en cuanto al n, recomendando al menos 5 niveles para el efecto aleatorio y al menos 10 observaciones para cada uno de estos niveles. Preste especial atención a: a) el proceso ue originaron los datos, b) la elección de la metodología para analizar los datos.
