---
title: "Práctico 3. Modelos Aditivos Generalizados"
author: "Santiago Benitez-Vieyra"
output:
  html_document:
    highlight: tango
---

```{r setup, include=FALSE}
knitr::opts_chunk$set(echo = TRUE)
```

## Caso 1.   
En un estudio del bentos marino se muestrearon 45 puntos a lo largo de la costa de Holanda, registrando en cada punto la riqueza de especies. Se registraron además una serie de variables predictoras: pendiente, exposición, salinidad, temperatura, altura respecto al nivel medio de mareas (NAP), penetrabilidad y tamaño medio de grano del sustrato. En este caso, realizaremos un modelo aditivo generalizado utilizando la altura (NAP) y el factor exposición (exposure) como variables explicativas. Se plantea un GAM ya que los gráficos de dispersión sugieren una relación no lineal entre estas variables y la riqueza de especies, y debido a que al aplicar modelos lineales o modelos lineales generalizados se continua observando patrones entre residuos y predichos. (Por lo pronto ignoraremos que estos datos pueden ser analizados mejor mediante un modelo mixto).

```{r, eval=FALSE}
library(mgcv) 
library(tidymv)
library(viridis)

RIKZ <- read.table("RIKZ.txt", header = TRUE)

#para calcular la riqueza sumamos las filas 2 a la 76
RIKZ$Richness <- rowSums(RIKZ[, 2:76] > 0)

#convertir "exposure" en factor
RIKZ$exposure <- as.factor(RIKZ$exposure)

#exploración
layout(matrix(1:2, 1, 2))
plot(Richness ~ NAP, data=RIKZ, col=RIKZ$exposure)
plot(Richness ~ exposure, data=RIKZ)
layout(1)

# GAM
fit1 <- gam(Richness ~ exposure + s(NAP), data = RIKZ, 
            family = poisson, method = "REML")
summary(fit1)
anova(fit1)

# prueba de supuestos del modelo
# el ajuste con family = quasipoisson arroja scale = 1.14
layout(matrix(1:4,2,2))
gam.check(fit1)
layout(1)

# examen de las variables
plot(fit1)

# ¿Interacción con un factor?
fit2 <- gam(Richness ~ exposure +  s(NAP, by = exposure),
            data = RIKZ, family = poisson, method = "REML")
summary(fit2)

layout(matrix(1:4,2,2))
gam.check(fit2)
layout(1)

layout(matrix(1:3, 1, 3)) # se esperan 3 splines
plot(fit2, seWithMean = TRUE)
layout(1)

# comparación de modelos
AIC(fit1, fit2)
BIC(fit1, fit2)
anova(fit1, fit2, test = "Chisq")

# Representación gráfica del modelo 
# vis.gam habilita gráficos tipo persp o contour
vis.gam(fit1, plot.type = "persp", theta = 55, type = "response")

# Utilizando predict
layout(matrix(1:3,1,3)) # se esperan 3 splines

# 1 para exposure = 8
A<-seq(min(RIKZ$NAP), max(RIKZ$NAP), by =0.01)  
E<-rep("8", length(A))				
nr8<-data.frame(exposure = E, NAP = A)
Y8<-predict(fit2, nr8, se.fit = TRUE, type = "response")
plot(nr8$NAP, Y8$fit, type = "l", xlab = "NAP", ylab = "riqueza", ylim = c(0,22))
points(nr8$NAP, Y8$fit + Y8$se.fit, type = "l", lty = 3)
points(nr8$NAP, Y8$fit - Y8$se.fit, type = "l", lty = 3)
title("exposure 8")

# para exposure=10
A <- seq(min(RIKZ$NAP), max(RIKZ$NAP), by = 0.01)  
E <- rep("10", length(A))				
nr10 <- data.frame(exposure=E, NAP=A)
Y10 <- predict(fit2, nr10, se.fit = TRUE, type = "response")	
plot(nr10$NAP, Y10$fit, type = "l", xlab = "NAP", ylab = "riqueza", ylim = c(0,22))			
points(nr10$NAP, Y10$fit + Y10$se.fit, type = "l", lty = 3)
points(nr10$NAP, Y10$fit - Y10$se.fit, type = "l", lty = 3)
title("exposure 10")

# para exposure= 11
A <- seq(min(RIKZ$NAP), max(RIKZ$NAP), by = 0.01)  
E <- rep("11", length(A))				
nr11 <- data.frame(exposure=E, NAP=A)
Y11 <- predict(fit2, nr11, se.fit=T, type="response")			
plot(nr11$NAP, Y11$fit, type = "l", xlab = "NAP", ylab = "riqueza", ylim = c(0,22))			
points(nr10$NAP, Y11$fit + Y10$se.fit, type = "l", lty = 3)
points(nr10$NAP, Y11$fit - Y10$se.fit, type = "l", lty = 3)
title("exposure 11")

# gráficos "tidy style" (tidymv package)
# modelo 1
plot_smooths(fit1, series = NAP, comparison = exposure)

g1 <- plot_smooths(fit1, series = NAP, comparison = exposure, transform = exp) 
g1 <- g1 + scale_fill_manual(values = c("red", "orange", "yellow"))
g1 <- g1 + scale_color_manual(values = c("red", "orange", "yellow"))
g1 + theme_bw() + theme(legend.position = "top")

# modelo 2
g1 <- plot_smooths(fit2, series = NAP, comparison = exposure, transform = exp) 
g1 <- g1 + scale_fill_manual(values = c("red", "orange", "yellow"))
g1 <- g1 + scale_color_manual(values = c("red", "orange", "yellow"))
g1 + theme_bw() + theme(legend.position = "top")

```

## Caso 2.
En un trabajo de de selección fenotípica sobre rasgos de la orquídea *Cyclopogon elatus* se intenta conocer si el éxito reproductivo de estas plantas (medido en número de polinios exportados) es influenciado por rasgos como el número de flores y la profundidad de sus nectarios.    
Utilizaremos estos datos como ejemplo para obtener medidas de concurvidad, y explorar la posible presencia de interacciones entre variables continuas. En particular, existen dos posibles maneras de analizar la interacción entre variables continuas en un gam.    
Los modelos isotrópicos se caracterizan por ser invariantes a la rotación de los ejes, pero no al cambio en la escala. Especialmente buenos para modelos donde ambas variables tienen la misma escala (por ejemplo datos espaciales).    
Los modelos invariantes a la escala poseen las propiedades inversas: son afectados por la rotación de los ejes (no-isotrópicos). Tienen ventajas adicionales ya que el modelo aditivo siempre puede anidarse en el modelo multiplicativo y son computacionalmente más eficientes.    

```{r, eval=FALSE}
cyc <- read.table("cyclop.txt", header = TRUE)
cyc<-na.omit(cyc) # mgcv no admite datos faltantes
colnames(cyc)<-c("nec", "flo", "lar", "fru", "PF", "pol", "PP")

# modelo isotrópico puramente aditivo
# la base por defecto de s() es "tp" thin plate spline regression
m1 <- gam(pol ~ s(nec, k = 10, bs = "tp") + s(flo, k = 10, bs = "tp"), 
          data=cyc, family = poisson, method = "REML")
summary(m1)

# examen del modelo
concurvity(m1)
layout(matrix(1:4,2,2))
gam.check(m1)
layout(1)

# gráfico
layout(matrix(1:2,1,2)) # se esparan 2 splines
plot(m1)
layout(1)

# gráfico para superficies via mgcv
vis.gam(m1, view = c("nec", "flo"), theta = -45, ticktype = "detailed",
        type = "response")

vis.gam(m1, view = c("nec", "flo"), type = "response",
        plot.type = "contour")

# gráfico para superficies via tidymv
m1_p <- predict_gam(m1)
m1_p %>%
  ggplot(aes(nec, flo, z = exp(fit))) + # invertir enlace
  geom_raster(aes(fill = exp(fit))) + 
  geom_contour(colour = "white") +
  scale_fill_viridis(name = "pol", option = "viridis") + # nuevo!
  theme_minimal()


# modelos isotrópico con interacción
m2 <- gam(pol ~ s(nec, flo, k = 100, bs = "tp"), data=cyc, 
          family = poisson, method = "REML")
summary(m2)

vis.gam(m2, view = c("nec", "flo"), type = "response", 
        plot.type = "contour", color = "cm")

# gráfico para superficies via tidymv
m2_p <- predict_gam(m2)
m2_p %>%
        ggplot(aes(nec, flo, z = exp(fit))) + # invertir enlace
        geom_raster(aes(fill = exp(fit))) + 
        geom_contour(colour = "white") +
        scale_fill_viridis(name = "pol", option = "viridis") + # nuevo!
        theme_minimal()

# comparación
BIC(m1, m2)

# Modelo invariantes a la escala
# Modelo aditivo, cambiamos la base a "cr" cubic spline
# ti() puede usarse en vez de s()
m3 <- gam(pol ~ s(nec, bs = "cr", k = 5) + s(flo, bs = "cr", k = 5),
          data = cyc, family = poisson, method = "REML")
summary(m3)

# Modelo con full tensor product smooth
m4 <- gam(pol ~ te(nec, flo, k = 5), data = cyc, 
          family = poisson, method = "REML")
summary(m4)

# Modelo con tensor product interaction + additive effects
m5 <- gam(pol ~ s(nec, bs = "cr", k = 5) + s(flo, bs = "cr", k = 5) + ti(nec, flo, k = 5), 
          data = cyc, family = poisson, method = "REML")
summary(m5)

# recordar hacer los gam.check y examinar concurvity

# comparación de modelos
BIC(m3, m4, m5)


#gráficos
layout(matrix(1:3,1,3))
vis.gam(m3, plot.type = "contour", color = "cm", type = "response", 
        n.grid = 100, main = NULL)
points(cyc$nec, cyc$flo, pch = 20)

vis.gam(m4, plot.type = "contour", color = "cm", type = "response", 
        n.grid = 100, main = NULL)
points(cyc$nec, cyc$flo, pch = 20)

vis.gam(m5, plot.type = "contour", color = "cm", type = "response", 
        n.grid = 100, main = NULL)
points(cyc$nec, cyc$flo, pch = 20)

layout(1)

# gráficos "tidy sytile" via tidymv
m3_p <- predict_gam(m3)
m3_p %>%
        ggplot(aes(nec, flo, z = exp(fit))) + # invertir enlace
        geom_raster(aes(fill = exp(fit))) + 
        geom_contour(colour = "white") +
        scale_fill_viridis(name = "pol", option = "viridis") + # nuevo!
        theme_minimal()

m4_p <- predict_gam(m4)
m4_p %>%
        ggplot(aes(nec, flo, z = exp(fit))) + # invertir enlace
        geom_raster(aes(fill = exp(fit))) + 
        geom_contour(colour = "white") +
        scale_fill_viridis(name = "pol", option = "viridis") + # nuevo!
        theme_minimal()

m5_p <- predict_gam(m5)
m5_p %>%
        ggplot(aes(nec, flo, z = exp(fit))) + # invertir enlace
        geom_raster(aes(fill = exp(fit))) + 
        geom_contour(colour = "white") +
        scale_fill_viridis(name = "pol", option = "viridis") + # nuevo!
        theme_minimal()

```


## Ejercicios   
1. Los datos de maunaloa.txt muestran la concentración de CO_2 a lo largo del tiempo. Ajuste un modelo GAM.    
- Tip 1: utilice una serie de tiempo menor, por ej los datos de 2000 a 2013, o un monitor bien grande.   
- Tip 2: construya una variable de tiempo. `time <- year + (month - 1)/12 
- Tip 3: "cc"   

2. El archivo elecciones.txt contiene los resultados de las elecciones PASO 2015 para los 117 circuitos electorales de la ciudad de Córdoba, junto a la geolocalización del centro de estos circuitos. Elija un partido político y construya un mapa de la estructura espacial de sus votos.    
- Tip: el paquete `ggmap` y las funciones `get_openstreetmap` o `get_stamenmap` (para evitar usar la API de Google Maps).    

3. El archivo wesdr.txt (originalmente del paquete *gss*) contiene datos sobre la incidencia de retinoplastía diabética (ret, codificado en 0 o 1) y se intenta modelar esta enfermedad en función del tiempo desde la aparición de la diabetes (dur), el índice de masa corporal (bmi) y el porcentaje de hemoglobina glicosilada en sangre (gly). Construya un modelo y utilice matrices de confusión y ROC para revisar su adecuación.    

4. ¿Tiene usted datos donde espera asociaciones no lineales? (n > 50). Discuta con sus compañeres de mesa, prestando especial atención a: a) el proceso ue originaron los datos, b) la presencia de estructuras espaciales o temporales c) Presente sus datos con gráficos y análisis.

