---
title: "Práctico 1. Datos de conteo: Modelos Poisson"
author: "Santiago Benitez-Vieyra"
output:
  html_document:
    highlight: tango
---

```{r setup, include=FALSE}
knitr::opts_chunk$set(echo = TRUE)
```

Los datos del archivo hormigas.txt corresponden a un estudio donde se pretende determinar si la riqueza de especies de hormigas  (Srich) es afectada por el tipo de hábitat (Habitat), la latitud (Latitude) y la elevación (Elevation). Dado que la riqueza de especies es claramente un dato de conteo, se propone utilizar un modelo lineal generalizado con estructura de errores Poisson.   

##Caso1
```{r, eval=FALSE}
ants <- read.table("hormigas.txt", header = TRUE)

# modelo
gfit1 <- glm(Srich ~ Habitat + Latitude + Elevation, data = ants, family = poisson)

# Tabla "tipo regresión" valores de los parámetros y prueba de Wald
summary(gfit1)

# Tabla de análisis de la devianza
anova(gfit1, test = "Chisq")

#significancia del modelo completo (cociente de verosimilitud)
gfit0 <- glm(Srich ~ 1, data = ants, family = poisson (link = log))
anova(gfit0, gfit1, test = "Chisq")

#cociente de veerosimilitud (con lrtest)
library(lmtest)
lrtest(gfit0, gfit1)

#DIAGNÓSTICOS COMUNES
layout(matrix(1:4, 2, 2))
plot(gfit1)
layout(1)

library(car)
vif(gfit1)

#DIAGNÓSTICOS PARA MLG
# 1¿Es adecuada la relación media-varianza? (¿es el parámetro de   
# dispersión = a 1?)
gfit2 <- glm(Srich ~ Habitat + Latitude + Elevation, data = ants, 
             family = quasipoisson(link=log))

summary(gfit2)
anova(gfit2, test = "F")

# 2 ¿Es adecuado el enlace? (¿es lineal la relación?)
PL <- gfit1$linear.predictors^2
gfit3 <- glm(Srich ~ Habitat + Latitude + Elevation + PL, data=ants,
             family = poisson(link=log))
summary(gfit3)

# INTERPRETACIÓN DE LOS PARÁMETROS
be <- gfit1$coefficients
exp(be)

IC <- confint(gfit1)
exp(IC)
```

## Ejercicios

1. Utilizar el archivo "abejas.txt" para examinar si el número de abejas es influenciado por el número de flores de la planta (flores) y la intensidad de la fragancia producida por las flores (olor). Ajustar el modelo completo, examinar la colinealidad de las variables, probar la presencia de sobredispersión, probar la adecuación del enlace, seleccionar el modelo más adecuado, interpretar los gráficos de bondad de ajuste y los parámetros del modelo, construir un gráfico para representar los resultados (en la escala de la respuesta).   

2. Utilizar los datos del archivo horseshoecrab.txt para probar si el número de machos satélites (nsatellites) que rodean cada hembra se relaciona con el estado de las espinas de las hembras (spine), con su diámetro (width.cm), su peso (mass.kg) o su color (color). Ajustar el modelo siguiendo los pasos que vimos y seleccionar el mejor modelo. *NOTA:* Los valores de GVIF surgen de la presencia de fariables con más de 1 grado de libertad (en este caso, factores). La columna de `GVIF^(1/(2*Df))` introduce valores comparables entre las variables, independientemente de sus grados de libertad. Sin embargo, para aplicar las reglas clásicas de elección, estos valores deben elevarse al cuadrado ya que los `GVIF^(1/(2*Df))` son  "analagous to taking the square root of the usual variance-inflation factor".

3. Utilizar los datos del archivo cyclop.txt para ajustar un modelo binomial negativo (función `glm.nb` del paquete `MASS`) donde se pruebe si el número de polinarios exportados por una orquídea (pol.exp) es afectado por variables morfológicas de la planta (nectario, flores). Utilizar una prueba de cociente de verosimilitud para examinar si el modelo binomial negativo es mejor que el modelo poisson. El desarrollo de la prueba se adjunta abajo.   
        
```{r, eval=FALSE}
L.po<-logLik(nombre_del_modelo_poisson)
L.nb<-logLik(nombre_del_modelo_binomial_neg)
d<-2*(L.nb-L.po)
d
pchisq(d[1], df=1, lower.tail=F)/2
```

4. ¿Tiene usted datos de naturaleza Poisson? (n > 30). Discuta con sus compañeres de mesa, prestando especial atención a: a) el proceso ue originaron los datos, b) una estrategia global de análisis, c) las posibles fuentes de sobredispersión. Presente sus datos con gráficos y análisis (o al menos los pasos a seguir en el análisis).
   
   